【裁判字號】    92,台抗,103
【裁判日期】    920313
【裁判案由】    違反山坡地保育利用條例聲請再審
【裁判全文】
最高法院刑事裁定                                九十二年度台抗字第一０三號
    抗  告  人  甲○○  男 民.
    選任辯護人  曾丁壽律師
右抗告人因違反山坡地保育利用條例案件，不服台灣高等法院中華民國九十一年十二
月二十日駁回聲請再審之裁定（九十一年度聲再字第五一０號），提起抗告，本院裁
定如左：
    主  文
抗告駁回。
    理  由
本件原裁定以刑事訴訟法第四百二十條第一項第六款所謂「發現」新證據，係指該項
證據事實審法院於判決前因未經發現，不及調查斟酌，至其後始行發現者而言；若判
決前已經當事人提出或聲請調查之證據，經原法院捨棄不採者，即非該條款所謂發現
之新證據，不得據為聲請再審之原因。且該款所謂「確實」之新證據，係指其證據本
身在客觀上可認為真實，毋須經過調查，即足以動搖原確定判決，使受刑人得受有利
之裁判者而言；若在客觀上就其真實性為如何，尚欠明瞭，非經相當之調查，不能辨
其真偽，即與確實新證據之「確實」含義不符，自難據為聲請再審之理由。本件抗告
人甲○○確曾於林鴻堯所有非受讓使用範圍之山坡地上，擅自設置二層鐵屋之工作物
，做其所開設之勝安汽車貨運有限公司之車庫及司機休息室之用，並佔用國有由陸軍
總司令部管理之山坡地，填平後舖設混凝土闢建為停車場，並在該停車場周邊設置圍
牆等事實，業據原確定判決就該犯罪事實，詳述其認定理由在卷，是抗告人確有非法
使用等情，應可認定。抗告人稱買賣權利金當時僅憑目視口述使用範圍，並無鑑界指
示地界線，故無從認定使用範圍云云，縱係屬實，核屬抗告人主觀犯意之問題，並非
得據為聲請再審之事由。再聲請意旨謂原使用者遺留之建物，其原有柱基，至今尚保
存完整，足證抗告人並未擴張使用，且柱基（木柱）之壽齡可摘取原有柱基加以鑑定
其壽齡云云，並提出現場照片以玆證明。惟揆諸抗告人所提之現場照片，其上雖確有
一臨時性建物及木柱柱基，然依客觀上觀察，並無法自該照片得知其所指稱之臨時性
建物及木柱柱基，係於抗告人受讓系爭土地使用權之前即已存在，其上開指稱是否真
實，顯非經相當之調查，不能辯其真偽；且請求摘取柱基加以鑑定其壽齡，尚需鑑定
人加以科學鑑定。在在與所稱「確實」之含義不符，亦非屬刑事訴訟法第四百二十條
第一項第六款所稱之「新證據」，自亦難據為聲請再審之事由。因以裁定駁回抗告人
再審及停止刑之執行之聲請。經核於法尚無不合。抗告意旨仍執前詞，謂前開照片及
木柱柱基等證據，足以證明抗告人並未擴張使用，更無破壞水土保持云云，指摘原裁
定違法，顯無理由，應予駁回。
據上論結，應依刑事訴訟法第四百十二條，裁定如主文。
中      華      民      國    九十二    年      三      月     十三     日
                              最高法院刑事第四庭
                                  審判長法官  紀  俊  乾
                                        法官  黃  正  興
                                        法官  劉  介  民
                                        法官  陳  東  誥
                                        法官  陳  世  雄
      右正本證明與原本無異
                                              書  記  官
中      華      民      國    九十二    年      三      月     十七     日
                                                                      Ｑ


司法院資訊處製作；財團法人民間司法改革基金會備份。
